臺灣臺中地方法院刑事判決　　　　　　　　　　　　　九十三年度易字第五六二號
　　公　訴　人　臺灣臺中地方法院檢察署檢察官
　　被　　　告　戊○○
右列被告因詐欺案件，經檢察官提起公訴（九十一年度偵字第一八００一號），本院
判決如左：
    主  文
戊○○共同連續以詐術得財產上不法之利益，累犯，處有期徒刑柒月。
    犯罪事實
一、戊○○曾因偽造文書案件，經臺灣高等法院臺中分院以民國八十五年度上訴字第
    一七一一號判決判處有期徒刑八月確定，經送監執行後，於八十六年七月十六日
    縮短刑期執行完畢出監。詎其猶不知悔改，明知己○○患有憂鬱症及自閉症之傾
    向，又因初至臺中謀職，急需住宿與置裝費用，竟仍利用己○○上開之弱點與處
    境，向己○○稱：可以「辦門號退現金」之方式，向電信公司申辦行動電話門號
    以換取現金花用；蘇伯禎因欠缺常人對於事理之判斷能力及社會經驗，乃聽信其
    言。嗣戊○○即基於意圖為自己不法之所有之概括犯意，於如附表所示之時間，
    帶領並無使用行動電話真意之己○○前往臺中市境內之多家通訊行，由己○○依
    戊○○之指示，提出身分證件並簽名於行動電話服務申請書上，而利用不知情之
    通訊行門市人員，向包含台灣大哥大股份有限公司在內之多家電信業者，申請如
    附表所示之十三支行動電話門號，使各該電信業者誤以為己○○確有申請行動電
    話門號及繳付通信費用之真意，因而陷於錯誤、准其申請，並由通訊行之門市人
    員當場核發如附表所示十三支行動電話門號之 SIM卡，均由戊○○當場收受，戊○○即以此方式，連續詐得該十三支行動電話門號之 SIM卡。戊○○於取得上開
    行動電話門號之 SIM卡後，除給付少許之現金（約新臺幣二、三千元，確切金額
    不明）予己○○以示獎勵及安撫外，另即基於與姓名年籍不詳之成年他人（人數
    不詳）以詐術得財產上不法利益之概括犯意聯絡，於不詳之時、地，將全部或部
    分之 SIM卡交予該他人，而與該他人分別（或由該他人）撥打使用，使各該電信
    業者誤以為係己○○撥打使用，而提供通信服務，以此方式，與該他人連續詐得
    如附表所示不法之通信利益。嗣因己○○之母甲○○於嘉義戶籍地址陸續接獲各
    電信公司寄送之通信費用帳單，帶同己○○報案而查悉上情。
二、案經蘇伯禎訴由臺中市警察局第二分局報告臺灣臺中地方法院檢察署檢察官偵查
    起訴。
    理  由
一、訊據被告戊○○固不否認曾帶同告訴人己○○前往通訊行辦理七支行動電話門號
    之事實，惟矢口否認右揭之犯行，辯稱：告訴人本身是很正常的人，有理解事理
    的能力，伊純粹是因告訴人缺錢花用，欲幫助告訴人，才提議帶告訴人前往通訊
    行「辦門號退現金」，且告訴人於事前，均已知悉並同意，事後並已取得現金及
    門號晶片卡，伊僅自「丁○○」處，收取每一門號二百元之佣金，至告訴人其餘
    之行動電話門號，因均由「丁○○」帶同告訴人前往通訊行辦理，「丁○○」有
    無將門號晶片卡交予告訴人，伊不清楚云云。
二、惟查，右揭事實，業據告訴人己○○於警詢、檢察官訊問及本院審理中，指、證
    述綦詳。雖告訴人就除被告外，尚有無其他之人帶同其前往辦理行動電話門號一
    節，前後之指、證述意旨並未一致，惟被告於檢察官訊問中，本已自承：「我是
    做通訊業務的，我都親自帶他本人去辦理的，申請書、同意書、切結書都是本人
    親自填寫後。俟手機通話後，我帶他去領取SIM卡及門號，領到門號的當天我就
    退佣金給他，‧‧‧。第一天我是帶他去辦理一個和信、二個中華電信的，‧‧
    ‧第二次我才又帶他再去辦理七支門號，‧‧‧那七支其中有東信三支、遠傳一
    支、泛亞三支」等語（見偵查卷第三十九頁），其雖辯稱：尚有「丁○○」之人
    曾帶同告訴人前往辦理行動電話門號云云，惟經本院依其提供之年籍資料查詢，
    則查無「丁○○」之人（第一次審判期日經傳訊到庭之證人丁○○，經被告當庭
    指認並非其所稱之「丁○○」），告訴人亦稱：不知道、不記得有叫「丁○○」
    或「劉大哥」之人（見本院第二次審判筆錄第七頁、第十四頁），參諸介紹被告
    為告訴人辦理「辦門號退現金」手續之證人丙○○，亦於本院審理中到庭證述：
    「當初是我們老闆叫我打電話聯絡謝先生」、「只有己○○與戊○○二人在交談
    處理」、「（他們二人是否有一起出門？）有的」、「（你是否有聽過或者認識
    『丁○○』這個人？）我不認識也沒有聽過」之語（見本院第二次審判筆錄第八
    頁、第十頁、第十一頁），足認實際上並無被告所謂之「丁○○」之人存在。被
    告藉詞尚有「丁○○」之人曾帶同告訴人前往辦理行動電話門號之申請手續，無
    非欲推諉其曾帶同告訴人前往辦理「辦門號退現金」之手續而未將晶片卡交付告
    訴人之事實，其所辯並不足採。另告訴人確實患有憂鬱症及自閉症之傾向，已據
    其母甲○○迭自偵查時起即陳述甚明，復依告訴人於接受檢察官訊問及（參檢察
    官訊問筆錄）本院訊問時，所呈現之神情略顯遲滯、理解問題能力薄弱、反應時
    間過長等情狀，亦足使本院相信其確實欠缺一般常人對於事理之判斷能力。此外
    ，復有如附表所示各行動電話門號之電信業者，即台灣大哥大股份有限公司之通
    知書三份、欠費資料查詢與基本資料查詢單各一份、補印行動電話電話費帳單資
    料二十七紙、遠傳電信股份有限公司之緊急繳款通知書、行動電話持用人基本資
    料、申請資料、欠費資料、電信費帳單與收費明細資料各一份、泛亞電信股份有
    限公司新用戶啟動資料確認書三份、帳務明細表一份、行動電話門號申請書影本
    與專案聲明書影本共六份、東信電訊股份有限公司繳費通知補單及違約金繳費通
    知單十八份、切結書影本一份、行動電話號碼資料查詢一份、和信電訊股份有限
    公司之電信費繳款補單二份、欠費資料與行動電話持用人之基本資料一份、中華
    電信股份有限公司電信費用明細表一紙、行動電話服務申請書影本一份等分別附
    卷可稽（均附於偵查卷內）。被告利用告訴人欠缺社會經驗及對於事理之通常判
    斷能力，復急需現金使用之機，將並無使用行動電話及繳付通信費用真意之告訴
    人帶往各通訊行，申辦如附表所示之行動電話門號，致各該電信業者陷於錯誤，
    而核准告訴人之申請，並由通訊行之門市人員當場核發如附表所示十三支行動電
    話門號之 SIM卡，均由其當場收受，其就此部分之行為，自應負詐欺取財之罪責
    。而其本件取得之行動電話 SIM卡多達十三張，依其後之通話費用明細及欠費資
    料顯示，顯然其於取得門號之SIM卡後，有將全部或部分之SIM卡交予姓名、年籍
    、人數不詳之成年他人使用之行為，其與該他人分別（或由該他人）撥打使用，
    使各該電信業者誤以為係告訴人所撥打使用而提供通信服務，其此部分之行為，
    自與該撥打使用之他人，均應另負詐欺得利之罪責。本件事證明確，被告犯行堪
    以認定。
三、核被告戊○○所為，分別係犯刑法第三百三十九條第一項之詐欺取財罪及同法條
    第二項之詐欺得利罪。其就詐欺取財部分之犯行，利用欠缺一般常人對於事理之
    判斷能力之告訴人出面申請行動電話門號，為間接正犯。其就詐欺得利罪部分之
    犯行，與參與撥打行為之姓名年籍、人數不詳之該成年他人間，具有犯意之聯絡
    與行為之分擔，均為共同正犯。又其先後多次所為上開二罪之犯行，均時間緊接
    、方法相同，又係觸犯構成要件相同之罪名，顯係基於概括犯意為之，各應依連
    續犯之規定論以一罪，並依法加重其刑。至其所犯上開二罪間，則具有方法與目
    的之牽連關係，為牽連犯，應從一犯罪情節較重（有共同正犯之參與、造成之損
    害較大）之共同連續詐欺得利罪處斷。檢察官起訴法條雖僅論引刑法第三百三十
    九條第二項，惟其於起訴事實中，本已敘及被告詐欺取財部分之犯行，本院自應
    加以審理，附此敘明。次查，被告曾因偽造文書案件，經臺灣高等法院臺中分院
    以八十五年度上訴字第一七一一號判決判處有期徒刑八月確定，經送監執行後，
    於八十六年七月十六日縮短刑期執行完畢出監等情，有臺灣高等法院被告全國前
    案紀錄表一紙在卷可查。被告於受有期徒刑之執行完畢後，五年內再犯本件有期
    徒刑以上之罪，為累犯，應依刑法第四十七條之規定遞加重其刑。爰審酌被告犯
    罪之動機、目的、使用之手段、詐得之SIM卡數量、所致各電信業者通信利益之
    損害金額、犯罪後未能坦承犯行、亦未賠償各電信業者之損害等一切情狀，量處
    如主文所示之刑，以示懲儆。
據上論斷，應依刑事訴訟法第二百九十九條第一項前段，刑法第二十八條、第五十六
條、第三百三十九條第一項、第二項、第五十五條、第四十七條，罰金罰鍰提高標準
條例第一條前段，判決如主文。
本案經檢察官乙○○到庭執行職務。
中      華      民      國      九十三      年      十    月    十五    日
                              臺灣臺中地方法院刑事第六庭
                                  審判長法  官 簡  源  希
                                        法  官 林  念  祖
                                        法  官 鄧  敏  雄
右正本證明與原本無異。
如不服本判決，應於判決送達後十日內向本院提出上訴狀，上訴於臺灣高等法院臺中
分院( 須附繕本 )。
                                         書記官
中      華      民      國      九十三      年      十    月    十四    日
附錄本案論罪科刑法條全文：
刑法第三百三十九條第一項、第二項
意圖為自己或第三人不法之所有，以詐術使人將本人或第三人之物交付者，處五年以
下有期徒刑、拘役或科或併科一千元以下罰金。
以前項方法得財產上不法之利益或使第三人得之者，亦同。
附表：
┌──┬────┬────────────────┬────┬────────┬─────────┬─────┐
│編號│申請人  │   申      辦      門       號  │申請日期│ 計  費  期  間 │詐得之通信利益（欠│ 索    引 │
│    │        │                                │        │                │費金額；單位：元）│          │
├──┼────┼─────┬──────────┼────┼────────┼─────────┼─────┤
│    │        │          │0000000000│ 5. │5. 至 3.６│             138  │偵卷99頁  │
│    │        │台灣大哥大├──────────┼────┼────────┼─────────┼─────┤
│ 一 │ 己○○ │股份有限公│0000000000│ 5. │5. 至 3.６│          10,000  │偵卷90頁  │
│    │        │司        ├──────────┼────┼────────┼─────────┼─────┤
│    │        │          │0000000000│ 5. │5. 至 3.６│             907  │偵卷108頁 │
├──┼────┼─────┼──────────┼────┼────────┼─────────┼─────┤
│ 二 │ 己○○ │遠傳電信股│0000000000│ 5. │5. 至 12.│          23,024  │偵卷112頁 │
│    │        │份有限公司│                    │        │                │ ★含違約金3,000  │          │
├──┼────┼─────┼──────────┼────┼────────┼─────────┼─────┤
│    │        │和信電訊股│0000000000│ 5. │5. 至 7.１│          15,390  │偵卷60頁  │
│ 三 │ 己○○ │份有限公司├──────────┼────┼────────┼─────────┼─────┤
│    │        │          │0000000000│ 5. │5. 至 7.１│          16,596  │偵卷61頁  │
├──┼────┼─────┼──────────┼────┼────────┼─────────┼─────┤
││        │          │0000000000│ 5. │5.19. 至 10.│           4,439  │偵卷149頁 │
│    │        │泛亞電信股├──────────┼────┼────────┼─────────┼─────┤
│ 四 │ 己○○ │份有限公司│0000000000│ 5. │5.19. 至 10.│           4,550  │同右      │
│    │        │          ├──────────┼────┼────────┼─────────┼─────┤
│    │        │          │0000000000│ 5. │5.18. 至 6.│           7,488  │同右      │
├──┼────┼─────┼──────────┼────┼────────┼─────────┼─────┤
│    │        │          │0000000000│ 5. │5. 至 9.│           1,983  │偵卷176至 │
│    │        │          │                    │        │                │   ★含違約金600  │181頁     │
│    │        │東信電訊股├──────────┼────┼────────┼─────────┼─────┤
│ 五 │ 己○○ │份有限公司│0000000000│ 5. │5. 至 9.│           1,983  │偵卷182至 │
│    │        │          │                    │        │                │   ★含違約金600  │187頁     │
│    │        │          ├──────────┼────┼────────┼─────────┼─────┤
│    │        │          │0000000000│ 5. │5. 至 9.│           5,983  │偵卷188至 │
│    │        │          │                    │        │                │ ★含違約金4,000  │193頁     │
├──┼────┼─────┼──────────┼────┼────────┼─────────┼─────┤
│ 六 │ 己○○ │中華電信股│0000000000│ 5. │5. 至 9.│          17,817  │偵卷第156-│
│    │        │份有限公司│                    │        │                │                  │1頁       │
└──┴────┴─────┴──────────┴────┴────────┴─────────┴─────┘
 附註：
 一、違約金部分為被告及其餘共同正犯造成之損害，但非渠等詐得之通信利益。
 二、泛亞電信股份有限公司之行動電話門號部分，係在臺中市○區○○路之台灣電
     店股份有限公司所申請。
 三、中華電信股份有限公司之行動電話門號部分，係在臺中市全虹企業股份有限公
     司向上店所申請。
